【裁判字號】    99,重訴,165
【裁判日期】    991129
【裁判案由】    損害賠償
【裁判全文】
臺灣士林地方法院民事判決             99年度重訴字第165號
原      告  黃天惠
被      告  林元宮
上列當事人間請求侵權行為損害賠償事件，原告提起刑事附帶民
事訴訟，經裁定移送前來（99年度審重附民字第1 號），本院於
民國99年11月8 日言詞辯論終結，判決如下：
    主      文
被告應給付原告新臺幣拾萬伍仟玖佰貳拾柒元，及自民國九十九
年三月二十六日起至清償日止，按週年利率百分之五計算之利息
。
原告其餘之訴駁回。
訴訟費用由被告負擔。
本判決第一項得假執行。被告如以新臺幣拾萬伍仟玖佰貳拾柒元
為原告預供擔保，得免為假執行。
原告其餘假執行之聲請駁回。
    事實及理由
一、原告起訴主張：被告於民國95年3 月5 日8 時30分許，在臺
    北市南港區南港公園，與原告發生言語衝突，遂毆打原告致
    原告受有右側第4 肋骨閉鎖性骨折、右側內外踝骨折，右膝
    內後側挫傷及多處表淺損害等傷害，致受有除精神慰撫金應
    更正為新臺幣( 下同)471萬2893元外，其餘如附表所示之損
    害合計910 萬元，爰依侵權行為之法律關係請求被告賠償其
    損害等語。並聲明：(一)被告應給付原告910 萬元及自99 年3
    月26日起至清償日止，按週年利率百分之5 計算之利息；(二)
    願供擔保請准宣告假執行。
二、被告答辯：對於原告所主張之侵權行為之事實及醫療費用2
    萬1287元、救護車費1700元及原告搭乘計程車在醫院回函稱
    尚無法正常工作的3 個月內的部分，亦同意給付，其餘部分
    原告應提出相關之證據證明，且非財產上之損害亦屬過高。
    又被告已先行賠償原告15萬元，此部分應予扣除等語。並聲
    明(一)原告之訴駁回；(二)如受不利判決願供擔保，請准免為假
    執行。
三、不爭執事項：
    被告於95年3 月5 日8 時30分許，在臺北市南港區南港公園
    ，與原告發生言語衝突，遂毆打原告致原告受有右側第4 肋
    骨閉鎖性骨折、右側內外踝骨折，右膝內後側挫傷及多處表
    淺損害等傷害。
四、本件經本院依民事訴訟法第271 條之1 準用同法第270 條之
    1 第1 項第3 款之規定，整理並協議簡化爭點如下：
    原告得請求損害賠償之金額若干？
五、本院得心證之理由：
(一)、按因故意或過失，不法侵害他人之權利者，負損害賠償責任
    ，民法第184 條第1 項前段，定有明文。查被告於前開時地
    毆打致原告受有右側第4 肋骨閉鎖性骨折、右側內外踝骨折
    ，右膝內後側挫傷及多處表淺損害等傷害( 參不爭執事項)
    ，依前開規定，自應對原告負損害賠償責任。
(二)、按不法侵害他人之身體或健康者，對於被害人因此增加生活
    上之需要時，應負損害賠償責任，民法第193 條第1 項定有
    明文。經查：
(1)、醫療費用：原告因遭被告毆傷，支出醫療費用2 萬1287元，
    有原告提出之就醫收據等附卷足憑，並為被告所不爭執，堪
    可採信，是原告自得於該範圍內請求被告如數賠償。
(2)、交通費用：原告因受傷轉診之救護車費及於98年3 月6 日住
    院手術3 個月以內，回診、參加原預定之考試及補習課程搭
    乘計程車支出之交通費用合計1 萬800 元，有原告提出之計
    程車收據，復為被告所不爭執，再參酌原告98年3 月6 日自
    醫院手術後3 個月內右下肢不宜過度負重( 詳參後述之馬偕
    紀念醫院回函) ，是不宜搭乘大眾交通工具，而有搭乘計程
    車之必要，且被告同意給付前開費用，原告自得請求被告如
    數賠償前開費用。至原告提出逾手術3 個月後之計程車收據
    ，依馬偕紀念醫院之回函，原告已可正常生活工作，自無因
    前開傷害而有搭乘計程車之必要，是原告此部分之請求即屬
    無據。
(3)、看護費用：原告主張所受傷勢療養期間，行動不便，有看護
    照料之必要，而請求看護費用36萬元。惟經本院函原告因前
    開傷害就診之馬偕紀念醫院，請其說明就原告就診時之傷勢
    得否自理生活，及原告經治療後，治療及等待復原期間，可
    否自理生活或需看護專人照護？其函覆：「病人黃天惠因右
    踝粉碎性骨折於民國98年3 月6 日入院，手術鋼釘內固定，
    98年3 月13日出院。病人手術後宜他人照顧兩個月，三個月
    內右下肢不宜過度負重。黃君於手術後三個月應可正常生活
    工作。」等語，此有馬偕紀念醫院99年9 月24日馬院醫骨字
    第990003448 號函，在卷可稽。承上足知，原告手術後2 個
    月內即98年3 月6 日至同年5 月5 日間，合計61日(26+30 +
    5)無法自理生活，均需專人照護，依兩造不爭執之看護費用
    每日2000元計算，原告請求之看護費用12萬2000元( 計算式
    ：61×2000＝122000) ，即屬有據。逾此部分之費用即無必
    要，不應准許。
(三)、按不法侵害他人之身體或健康者，對於被害人因此喪失或減
    少勞動能力時，應負損害賠償責任，民法第193 條第1 項規
    定甚明。原告主張伊於受傷前，每月收入最低為15萬元，遭
    被告毆傷後，至少須治療及休養6 個月，致伊受有該段期間
    無法工作之損害90萬元云云。經查，依前開馬偕紀念醫院之
    回函，原告於手術後3 個月即可正常生活工作等語，足認原
    告於手術後3 個月內確有無法工作之情事。另原告雖主張其
    每月工作之收入為15萬元，然為被告否認，而原告就此並無
    法舉證以實其說，是難認原告每月工作之收入為15萬元，惟
    原告受傷前，確有工作能力，原告因此事故之發生，受有無
    法工作之損失，故本院認此部分之損失應以98年度勞工最低
    基本薪資每月1 萬7280元計算，兩造就此亦不爭執。是以，
    原告依前揭規定，得請求被告賠償該段期間喪失勞動能力之
    損害5 萬1840元（計算式：17280 ×3=51840 ）。
(四)、按不法侵害他人之身體、健康、名譽、自由、信用、隱私、
    貞操，或不法侵害其他人格法益而情節重大者，被害人雖非
    財產上之損害，亦得請求賠償相當之金額，民法第195 條第
    1 項前段明文規定。查本件被告因前開行為而有侵害原告身
    體、健康一事，業如前述。是以，本件原告依民法第195 條
    第1 項前段之規定，請求被告賠償其非財產上損害，即屬有
    據。復按非財產上之損害，其核給之標準固與財產上損害之
    計算不同，然非不可斟酌雙方身分資力與加害程度，及其他
    各種情形核定相當之數額，最高法院51年台上字第223 號判
    例意旨足資參照。本院審酌原告大學畢業，於我國名下有無
    資產；被告高中畢業，月薪約2 萬，名下有數筆不動產，業
    據原、被告陳述在卷，並有稅務電子閘門財產所得調件明細
    表在卷可佐，以及原告受傷實際之情形，與被告傷害原告之
    程度，及被告於本院審理時坦承侵權事實等一切情況，認為
    原告請求被告賠償5 萬元之非財產上損害賠償，應屬適當。
    逾此部分之請求，即無理由。
(五)、原告另請求營養費( 膠原蛋白、高蛋白奶粉、檸檬酸鈣、綜
    合維他命)8萬5140元、醫護用品( 尿壼、便盆、拐杖、石膏
    鞋、護踝彈力帶、手杖)1540 元、因受傷延誤與多國蘊釀多
    年的音樂出版協議進度，使多年時間精力及龐大資金培養關
    係付諸一炬之損失300 萬元云云，此部分之請求為被告否認
    ，原告均無提出具體之證據，證明有營養費、醫護用品等費
    用之支出及前開支出係屬必要之支出，復就300 萬元損害之
    部分亦無法舉證以實其說，是此部分之請求即屬無據。
(六)、原告因本件傷害事件所得請求之損害為，醫療費用2 萬1287
    元、交通費用1 萬800 元、看護費用12萬2000元、工作損失
    5 萬1840元、精神慰撫金5 萬元。又被告業已賠償原告15萬
    元，有被告提出之郵政跨行匯款申請書一紙為證（本院卷第
    23頁）此部分自應扣除。從而，原告請求被告給付10萬5927
    元（21287+10800+122000+51840+00000-000000=105927），
    及自99年3 月26日起至清償日止，按週年利率5%計算之利息
    ，為有理由，應予准許。逾此部分之請求即無理由，應予駁
    回。
六、本判決主文第一項，所命給付之金額未逾50萬元，應依職權
    宣告假執行。而被告陳明願供擔保請准免為假執行，亦無不
    合，爰酌定相當之擔保金額予以宣告。至原告其餘假執行之
    聲請，因訴之駁回，已失所附麗，不應准許。
七、本件判決基礎已臻明確，兩造其餘攻擊防禦方法及訴訟資料
    經本院審酌後，核與判決結果不生影響，無一一論述之必要
    ，併予敘明。
八、據上論結，原告之訴為一部有理由，一部無理由，依民事訴
    訟法第79條、第389 條第1 項第5 款、第392 條第2 項，判
    決如主文。
中    華    民    國    99    年    11    月    29    日
                  民事第二庭  法  官  劉逸成
以上正本證明與原本無異。
如對本判決上訴，應於判決送達後20日內向本院提出上訴狀，若
委任律師提起上訴者，應一併繳納上訴審裁判費，否則本院得不
命補正逕行駁回上訴。
中    華    民    國    99    年    12     月    8    日
                              書記官  李宜蓁

司法院資訊處製作；財團法人民間司法改革基金會備份。
